【裁判字號】    98,審重訴,91
【裁判日期】    980320
【裁判案由】    損害賠償
【裁判全文】
臺灣高雄地方法院民事裁定            98年度審重訴字第91號
原      告  漢璽投資股份有限公司
法定代理人  乙○○
訴訟代理人  甲○○
被      告  丙○○○
            丁○○
上列二人共同
訴訟代理人  洪耀臨律師
            台灣汎生製藥廠股份有限公司
                      設高雄縣.
法定代理人即重整人
            丁○○    住高雄縣.
            詹進義
            洪耀臨
上當事人間損害賠償事件，原告於刑事訴訟程序（本院93年度易
字1479號）提起附帶民事訴訟（本院97年度附民字第87號），經
本院刑事庭裁定移送本院民事庭，本院裁定如下：
      主      文
原告之訴及假執行之聲請駁回。
訴訟費用由原告負擔。
      理      由
一、按得於刑事訴訟程序附帶提起民事訴訟者，以被告犯罪行為
    之被害人，且其所受損害，係因被告犯罪而直接發生者為限
    ，此觀刑事訴訟法第487 條第1 項規定甚明。又刑事庭移送
    民事庭之附帶民事訴訟，僅移送後之訴訟程序應適用民事訴
    訟，至移送前之訴訟程序是否合法，仍應依刑事訴訟法決定
    之（最高法院民國52年台上字第3055號判例參照）。故於刑
    事訴訟程序附帶提起之民事訴訟，如不合於上開法條所定之
    要件者，由刑事庭依刑事訴訟法第504 條第1 項將其移送民
    事庭後，亦不得將關於獨立於民事訴訟之法規，溯及於附帶
    提起民事訴訟之時而予適用，仍應認其起訴為不合法。
二、本件原告因被告背信案件於刑事訴訟程序附帶提起民事訴訟
    ，請求判令被告應連帶賠償原告新臺幣（下同）8,000 萬元
    及自起訴狀繕本送達翌日起，至清償日止，按週年利率5%計
    算之利息之損害，並聲請宣告假執行。經刑事庭依刑事訴訟
    法第504 條第1 項規定，將原告附帶之民事訴訟，裁定移送
    於民事庭。
三、原告主張：被告丁○○及丙○○○為台灣汎生製藥廠股份有
    限公司（下稱汎生公司）之董事長及總經理，其2 人與原告
    於89年6 月23日簽立資產處置協議書（下稱系爭協議書），
    卻故意侵權而違背協議書之約定，將商標移轉完成給新模範
    公司，及將139 張藥證自高雄縣衛生局轉出至高雄市衛生局
    ，未依系爭協議書之第2 條履行，因此使原告受有損害，則
    被告3 人背信之犯罪行為，致原告無法受償善意占有人之受
    益，自應依協議書規定，請求被告3 人連帶賠償8000萬元及
    自起訴狀繕本送達翌日起至清償日止按年息百分之5 計算之
    利息等語。然查，本院93年度易字第1479號案件，係因認被
    告丙○○○、丁○○未經泛生公司董事會及股東會之決議為
    無償移轉汎生公司商標予新模範公司，共同背信致侵害汎生
    公司權益亦經台灣高雄地方法院檢察官提起公訴，則因被告
    丙○○○、丁○○2 人背信之行為之直接被害人為汎生公司
    ，並經本院以被告丙○○○、丁○○2 人共同連續背信罪，
    各判處有期徒刑1 年均減為有期徒刑6 月之事實，有本院93
    年度易字第1479號刑事判決可稽，是本案刑事訴訟程序，並
    未認定被告違反系爭協議有何刑事責任，從而，在本案刑事
    訴訟程序中，對被告而言，犯罪直接被害人係汎生公司，且
    原告所請求係以系爭協議書為請求，均非因被告丙○○○、
    丁○○2 人之背信行而直接發生之損害。綜上，原告既非被
    告上開犯罪行為之直接被害人，而其訴訟標的非因犯罪行為
    而生之損害賠償請求權，則縱得另行提起民事訴訟，仍不得
    於該案刑事訴訟中，提起附帶民事訴訟。依照首開說明，原
    告之訴顯難認為合法，應連帶其假執行之聲請一併駁回。
四、據上論結，依民事訴訟法第249 條第1 項第6 款、第95條、
    第78條，裁定如主文。
中    華    民    國    98    年    3     月    20    日
                  民事第二庭法  官  陳嘉惠
正本係照原本作成。
如不服本裁定應於送達後10日內向本院提出抗告狀，並繳納裁判
費新台幣1,000元。
中    華    民    國    98    年    3     月    20    日
                            書記官  陳美月


司法院資訊處製作；財團法人民間司法改革基金會備份。
